臺灣桃園地方法院民事裁定
111年度監宣字第211號
聲  請  人  潘沛利  
相  對  人  王健洛  
關  係  人  王莉頡  
上列聲請人聲請監護宣告事件，本院裁定如下：
    主  文
宣告王健洛（男、民國00年0月00日生、身分證統一編號：Z0000
00000號）為受監護宣告人。
選定潘沛利（女、民國00年0月00日生、身分證統一編號：Z0000
00000號）為受監護宣告人王健洛之監護人。
指定王莉頡（女、民國00年0月0日生、身分證統一編號：Z00000
0000號）為會同開具財產清冊之人。
聲請費用由受監護宣告人負擔。
    理  由
一、本件聲請意旨略以：聲請人潘沛利為相對人之母。相對人因
    罹患中度智障，致不能為意思表示或受意思表示，或不能辨
    識其意思表示之效果。為免相對人遭他人拐騙簽署有損及相
    對人權益之契約，故提出本案之聲請。為此依民法第14條第
    1項、家事事件法第164條第1項規定，聲請本院准予對相對
    人為監護宣告，並依民法第1111條規定指定聲請人為相對人
    之監護人暨指定關係人王莉頡為會同開具財產清冊之人等語
    ，並提出身心障礙證明、戶籍謄本、親屬系統表、同意書等
    件為證。
二、按「對於因精神障礙或其他心智缺陷，致不能為意思表示或
    受意思表示，或不能辨識其意思表示之效果者，法院得因本
    人、配偶、四親等內之親屬、最近一年有同居事實之其他親
    屬、檢察官、主管機關或社會福利機構之聲請，為監護之宣
    告。」民法第14條第1項定有明文。本件經本院以視訊方式
    於鑑定機關即衛生福利部桃園療養院鑑定醫師林佳亨前詢問
    相對人出生年月日，相對人僅知悉其現年為29歲及出生之月
    份及日期，但不知出生之年度，知道與聲請人之關係，能分
    辨左右手、衣服顏色，知悉現所處之時間，但不知今年為民
    國幾年，且無法正確計算2＋3、8－7、2×2、10×2、64÷8、15÷
    5結果，鑑定人林佳亨醫師對相對人心神及身體狀況初步診
    斷結果表示：為中度智能不足，合併癲癇症與情緒障礙，至
    少已達輔助宣告程度，有達到監護宣告程度另以書面報告回
    覆等語，有本院111年5月24日訊問筆錄附卷可稽。另參桃園
    療養院所出具精神鑑定報告結果略以：王員診斷為自閉症、
    中度智能不足，目前日常生活無法全面自理，無法進行經濟
    活動，其持續注意力、複雜事務之執行功能、短期記憶、社
    會認知能力與常人相比顯有落差，其於複雜社會事務之意思
    表示、受意思表示或辨識意思表示效果之能力已達不能之程
    度，需他人全盤協助。有該院檢附之鑑定報告書在卷足按。
    本院審酌相對人因精神障礙已致不能為意思表示及受意思表
    示，聲請人聲請對於相對人為監護之宣告，核無不合，應予
    准許。
三、次按「法院為監護之宣告時，應依職權就配偶、四親等內之
    親屬、最近一年有同居事實之其他親屬、主管機關、社會福
    利機構或其他適當之人選定一人或數人為監護人，並同時指
    定會同開具財產清冊之人。」「法院為前項選定及指定前，
    得命主管機關或社會福利機構進行訪視，提出調查報告及建
    議。監護之聲請人或利害關係人亦得提出相關資料或證據，
    供法院斟酌。」「法院選定監護人時，應依受監護宣告之人
    之最佳利益，優先考量受監護宣告之人之意見，審酌一切情
    狀，並注意下列事項：㈠受監護宣告之人之身心狀態與生活
    及財產狀況。㈡受監護宣告之人與其配偶、子女或其他共同
    生活之人間之情感狀況。㈢監護人之職業、經歷、意見及其
    與受監護宣告之人之利害關係。法人為監護人時，其事業之
    種類與內容，法人及其代表人與受監護宣告之人之利害關係
    。」民法第1111條第1項、第2項、第1111條之1分別定有明
    文。
四、本院經囑請桃園市社會工作師公會對兩造進行訪視，訪視評
    估結果略以：
  ㈠需求評估：
    訪視期間，相對人行動自如且能正確回應聲請人和關係人之
    姓名，然無法正確回應相對人自身姓名，相對人雖能正確分
    辨白色和粉紅色，然無法正確分辨黑色且相對人經常有答非
    所問、對空氣或電腦螢幕大聲說話或謾罵之行為。評估相對
    人受智能發展障礙及精神疾病影響，理解、思考和判斷能力
    有明顯障礙，需旁人代為處理其事務。聲請人和關係人表示
    ，為預防相對人遭他人拐騙利用而簽署損及相對人權益之文
    件，故提出本案之聲請。
  ㈡建議：　
　　聲請人為相對人母親，關係人為相對人妹妹。相對人現與聲
    請人同住，由聲請人主要照顧日常生活起居、保管證件及主
    責處理相關事務，而相對人相關開銷則由聲請人、配偶沈軒
    德和關係人共同分擔。訪視期間，相對人口頭表示同意本案
    聲請，亦同意由聲請人擔任其監護人，而聲請人主述，聲請
    人配偶沈軒德知悉且同意本案聲請，亦同意選任聲請人為監
    護人人選，及同意選任關係人為會同開具財產清冊之人人選
    ，惟因相對人生父王國棟與聲請人、相對人及關係人失聯至
    今逾20年，故無從告知相對人生父王國棟本案聲請之事。經
    訪視，聲請人具擔任監護人意願，關係人具擔任會同開具財
    產清冊之人意願。綜合評估，相對人受照顧狀況，以及聲請
    人與關係人之陳述，未見明顯不適任之消極原因，惟仍請鈞
    院以相對人最佳利益為考量，參酌相關事證後予以綜合裁量
    之等語，此有桃園市社會工作師公會函附桃園市政府社會局
    社會工作科監護（輔助）宣告調查訪視報告在卷可參。
五、綜合上情，本院審酌聲請人為相對人母親，具工作和穩定居
    住所，與相對人同住，為相對人主要照顧者，保管相對人證
    件，主責處理相對人事務及負擔相對人部份開銷，且具擔任
    監護人之意願，可提供相對人良好之生活照顧與保護，力能
    擔負相對人監護人之職務無疑；另關係人為相對人妹妹，具
    居住所和穩定工作，適時協助處理相對人事務，負擔相對人
    部份開銷，亦有擔任會同開具財產清冊之人意願，關係人並
    無明顯不適任之情形，故由關係人擔任會同開具財產清冊之
    人，應能致力維護相對人之權益甚明，自無不當。本院爰依
    前揭法律規定，選定聲請人為相對人之監護人，併指定關係
    人為會同開具財產清冊之人。又依民法第1113條準用同法第
    1099條、第1099條之1之規定，於監護開始時，監護人對於
    受監護宣告人之財產，應會同關係人於2個月內開具財產清
    冊，並陳報法院，於開具完成並陳報法院前，監護人對於受
    監護宣告人之財產，僅得為管理上必要之行為，附此敘明。
六、爰依家事事件法第164 條第2 項，裁定如主文。
中　　華　　民　　國　 111 　 年　  7　　 月　　29　　日
　　              家事法庭    法　官  林文慧
以上正本係照原本作成。
如對本裁定抗告須於裁定送達後10日內向本院提出抗告狀，並應
繳納抗告費新台幣1000元整。
中　　華　　民　　國　　111 　年　　8 　　月　　1 　　日
                              書記官　蘇珮瑄